臺灣高等法院臺南分院刑事判決　　　　　九十一年度上易字第六五八號　　　　Ｇ
　　　上　訴　人　臺灣雲林地方法院檢察署檢察官
　　　被　　　告　乙　○　○
右上訴人因被告恐嚇案件，不服臺灣雲林地方法院九十年度易字第七六二號中華民國
九十一年三月二十八日第一審判決（起訴案號：臺灣雲林地方法院檢察署九十年度偵
字第九四九號），提起上訴，本院判決如左：
      主      文
上訴駁回。
      理      由
一、公訴意旨略以：緣原審同案被告戊○○因與告訴人丁○○（即童丞志）有債務糾
    紛，於民國（下同）九十年一月十三日晚十時十分許，戊○○夥同友人即被告乙○○、林鴻德、吳民吉及丙○○四人，前往丁○○住處，雙方於索討債款時，因
    一言不合遂起爭執，並出言恐嚇丁○○「要請你到外面吃飯，如果不跟我們出去
    ，打死也沒關係！」等語，使丁○○因而心生畏懼，致生危害於丁○○之安全；
    （戊○○、林鴻德、吳民吉、丙○○及乙○○所涉強制罪部分另經原審判刑確定
    ）丁○○之妻甲○○因欲予阻止，被告乙○○即另行單獨基於恐嚇之犯意，對甲○○恫稱：「你再插手管這件事，我就要讓妳好看！如果妳敢打電話報警，妳就
    試試看我的厲害！」等語，使甲○○心生畏懼，致生危害於甲○○之安全。因認
    被告乙○○涉有刑法第三百零五條之恐嚇致生危害安全罪嫌云云。
二、按犯罪事實應依證據認定之，無證據不得推定其犯罪事實；又不能證明被告犯罪
    者，應諭知無罪之判決，刑事訴訟法第一百五十四條、第三百零一條第一項分別
    定有規定。認定不利於被告之事實，須依積極證據，苟積極證據不足為不利於被
    告事實之認定時，即應為有利於被告之認定，更不必有何有利之證據。此之所謂
    證據，須確屬能為被告有罪之證明，而無瑕疵可指者，始足當之；再者，犯罪事
    實之認定，應憑證據，所謂證據，須適於為被告犯罪事實之證明者，始得採為斷
    罪資料，如未能發現相當證據，或證據不足以證明，自不能以推測或擬制之方法
    以為裁判基礎；又所謂認定犯罪事實所憑之證據，雖不以直接證據為限，間接證
    據亦包括在內，然而無論直接或間接證據，其為訴訟上之證明，須於通常一般人
    均不致有所懷疑，而得確信其為真實之程度，始得據之為有罪之認定，倘其證明
    尚未達到此一程度，而有合理懷疑存在時，即應為無罪之判決（最高法院二十九
    年上字第三一○五號、三十年上字第八一六號、四十年台上字第八六號、五十三
    年台上字第二七五○號、七十六年台上字第四九八六號判例參照）。
三、本件公訴人認被告乙○○涉有上開恐嚇罪嫌，無非係以告訴人丁○○、甲○○之
    指述為其論據。訊據被告乙○○堅決否認有何恐嚇之犯行，辯稱：雙方有拉扯，
    但並未出言恐嚇丁○○，另甲○○當時人在樓上，都沒有下來；去告訴人家未見
    到他老婆（指甲○○）也未恐嚇她等語。
四、經查：
（一）告訴人丁○○於警局初訊時指稱：「（問：戊○○等五人有無恐嚇你？）他們
      講話都很小心修飾過，並無明顯言詞恐嚇，但有暗示對我不利」云云（見警訊
      卷第十一頁背面），係指訴被告戊○○等五人雖未明顯以言詞恐嚇，然其依被
      告戊○○等人所述，而認有對伊不利之暗示等情；嗣告訴人丁○○於警局複訊
      時改稱：「乙○○、林鴻德二人說要請我要屋外吃飯，我如果不跟他們出去，
      打死也沒關係，當時我心裡害怕」云云（見警訊卷第十三頁背面），係指稱被
      告乙○○明白向伊恫嚇若不與渠等外出，將伊打死亦在所不惜等情，對於究係
      何人出言恐嚇？是否明顯以言詞恐嚇？前後指訴之內容已有不一，所訴是否屬
      實，已有可疑，自難僅憑告訴人丁○○片面之指訴，遽為不利被告乙○○犯罪
      事實之認定。矧與被告同往告訴人宅第之戊○○、林鴻德、吳民吉、丙○○於
      警訊時，雖指陳被告有與告訴人丁○○如何拉扯等情，惟亦均無陳述被告如何
      恐嚇告訴人丁○○及其妻之情事，有戊○○、林鴻德、吳民吉、丙○○等人之
      警訊筆錄可稽（見警訊卷第二頁、第六頁、第八頁、第十頁）。
（二）次查，告訴人甲○○於警訊、偵查及原審訊問時固迭次指稱：被告乙○○於伊
      阻止其餘被告強拉伊先生丁○○時，對伊恫稱：「你再插手管這件事，我就要
      讓妳好看！如果妳敢打電話報警，妳就試試看我的厲害！」云云。惟查告訴人
      之告訴，係以使被告受刑事訴追為目的，是其陳述是否與事實相符，仍應調查
      其他證據以資審認（最高法院五二年台上字第一三００號判例參照）。本件告
      訴人甲○○於被告戊○○、乙○○、林鴻德、丙○○強拉丁○○之際，正在其
      住處樓上之情，業據被告戊○○、丙○○、林鴻德供述明確，且被害人丁○○
      於偵訊時亦陳稱：「我太太當時在那裡，我不太曉得」等語（見偵查卷第五十
      八頁正面），若告訴人甲○○確實於被告等人強拉丁○○時在場阻止，並遭致
      被告乙○○之恐嚇，則丁○○當時既遭被告等人強拉，實無不知甲○○何處之
      理？是告訴人甲○○上開指述，是否確與事實相符，亦有可議，尚難遽予採憑
      。且甲○○於偵查中陳稱：「（當天事情發生時，何人報警？）伊在二樓打電
      話報警，直到伊公公、婆婆回來，警察來了之後伊才下來，伊躲在樓梯有看到
      一些，在伊先生要被他們拉上車時，伊有趕快下來，結果那個女的（指戊○○
      ）推伊，伊跌倒撞到門，伊又趕快到樓上去報警。」「（何人恐嚇你？）伊不
      太認識，是在派出所指認的人，他說：你不要過來，否則要你好看，你不要過
      來，否則對你及小孩都不利云云（見偵查卷第五八頁正反面），顯見告訴人甲○○之指述不一，莫衷一是，且既於警察來了之後，始發生恐嚇，何以警訊時
      並未如此陳述，亦無員警知情，顯見告訴人甲○○之陳述並非實情，委無足採
      。
（三）又告訴人丁○○、甲○○迭經本院傳訊時均未到場，證人戊○○並於本院調查
      時到場陳稱告訴人丁○○欠伊新台幣（下同）三十五萬元及車款五萬元，共四
      十萬元，積欠一年多了，當天伊適路過找他要錢，本來欠伊錢，卻跟伊說是伊
      跟他借票。丁○○要拉伊去廚房說，伊說不要到廚房說，在這裡說就好．．。
      是丁○○他說假話，他媽媽不在場，也出來作證，後來伊等告訴他說你不要亂
      講，法院都有紀錄，從此就不敢出庭了，伊有與告訴人在台灣雲林地方法院休
      息室和解，一個月還五千元，匯入伊兒子帳戶內，丁○○的太太在隔一道牆壁
      的裡面。與被告乙○○並無接觸，被告沒有恐嚇丁○○太太等語，（見本院九
      十一年八月九日訊問筆錄第三頁以下）。並有和解書附於本院卷可稽。另在被
      告旁之證人丙○○亦於本院調查時到場陳明告訴人丁○○太太在樓上，後來在
      警察局始看到他太太等情（見本院九十一年八月九日訊問筆錄第三頁以下）；
      亦足見被告應無恐嚇告訴人夫婦，被告上開之辯解應屬可採。另據證人即到現
      場之警員張加棟、沈昆雄於原審調查時到庭均陳稱伊到時他們四、五人坐在客
      廳沙發，並沒有擄人勒贖、壓住告訴人、或控制告訴人行動，當時沒有人打架
      ，都坐在沙發上等情（見原審卷第四二頁）。亦均難資為不利被告之證詞。
（四）此外，復查無其他積極證據足資認定被告乙○○有何公訴人所指之恐嚇犯行，
      既不能證明被告乙○○犯罪，揆諸前開說明，原審就此部分諭知被告乙○○無
      罪之判決，本院經核原判決認事用法，尚無不合。檢察官上訴意旨，仍執陳詞
      甲○○在其夫丁○○被人強拉走時，豈有袖手旁觀之理，而認被告有出言恐嚇
      ，指摘原判決不當，為無理由，應予駁回。
據上論結，應依刑事訴訟法第三百六十八條，判決如主文。
本案經檢察官曾銘芳到庭執行職務。
中    華    民    國  九十一      年      九      月      十八      日
                                  臺灣高等法院臺南分院刑事第三庭
                                      審判長法官  黃    崑    宗
                                            法官  葉    居    正
                                            法官  莊    俊    華
右正本證明與原本無異。
不得上訴。
                                      法院書記官  廖    明    娟
中    華    民    國      九十一      年      九      月     二十       日
